【裁判字號】    97,抗,82
【裁判日期】    971007
【裁判案由】    聲請定其應執行刑
【裁判全文】
臺灣高等法院花蓮分院刑事裁定            97年度抗字第82號
抗  告  人
即  受刑人  甲○○
                    （現於臺灣花蓮監獄執行中）
上列抗告人因聲請定其應執行刑案件，不服臺灣花蓮地方法院中
華民國97年9月2日裁定（97年度聲字第521號）提起抗告，本院
裁定如下：
    主  文
原裁定撤銷。
甲○○所犯如附表所示各罪所處之刑，應執行有期徒刑壹年拾壹
月。
    理  由
一、抗告意旨略以：抗告人甲○○所犯毒品危害防制條例等6罪
    ，其中附表編號1至5之罪所處之刑，經減刑後，業經臺灣花
    蓮地方法院裁定應執行刑為有期徒刑1年9月在案，再加計其
    餘附表編號6之罪之刑，合併計算其刑期為有期徒刑1年11月
    ，今原審率定應執行刑為2年，於抗告人不利，難謂有理，
    爰聲請撤銷原裁定等語。
二、本件原裁定以抗告人因犯毒品危害防制條例等案件，先後經
    判決確定，因屬數罪併罰有二裁判以上，乃依檢察官之聲請
    ，定其應執行刑為有期徒刑2年。
三、按刑法第2條第1項規定：「行為後法律有變更者，適用行為
    時之法律。但行為後之法律有利於行為人者，適用最有利於
    行為人之法律」。依刑法第51條定應執行刑時，裁判確定前
    犯數罪，其中一罪在新法施行前者，亦同（最高法院民國95
    年5月23日第8次刑事庭會議決議參照）。修正前刑法第51條
    規定：「數罪併罰，分別宣告其罪之刑，依左列各款定其應
    執行者：」其中第5款規定：「宣告多數有期徒刑者，於各
    刑中之最長期以上，各刑合併之刑期以下，定其刑期。但不
    得逾20年。」修正後刑法第51條第5款規定：「宣告多數有
    期徒刑者，於各刑中之最長期以上，各刑合併之刑期以下，
    定其刑期。但不得逾30年。」比較結果，修正後刑法並非較
    有利於行為人，依刑法第2條第1項前段之規定，仍應依修正
    前刑法定其應執行之刑。
四、次按，法律上屬於自由裁量之事項，並非概無法律性之拘束
    。自由裁量係於法律一定之外部性界限內（以定執行刑言，
    即不得違反刑法第51條之規定），使法官具體選擇以為適當
    之處理，因此在裁量時必須符合所適用法規之目的，質言之
    ，須受法律秩序之理念所指導，此即所謂之自由裁量之內部
    性界限。關於定應執行之刑，既屬自由裁量之範圍，其應受
    此項內部界限之拘束，要屬當然（最高法院92年度台非字第
    319號判決參照）。
五、經查：本件受刑人所犯如原裁定附表編號1至5所示之罪，前
    業經原法院另以96年度聲減字第444號裁定，宣告減刑並定
    應執行有期徒刑1年9月確定，有上開裁定附卷可參，又其所
    犯上開附表編號6所示之罪，亦經原法院以96年度花簡字第
    666 號判決，判處有期徒刑4月，減為有期徒刑2月確定，此
    有上開裁定、判決書、本院被告前案紀錄表及臺灣花蓮地方
    法院檢察署96年執減更甲字第686之1號、96年執甲字第2382
    號執行指揮書附卷可稽。檢察官依刑法第53條、第51條第5
    款聲請定應執行刑，原裁定定應執行刑為有期徒刑2年，其
    形式上雖未逾刑法第51條第5款所定之外部性界限，惟已重
    於先前所定執行刑1年11月之總和，而不利於抗告人，基於
    自由裁量所為刑之酌定，顯逾所適用法律之內部性界限。揆
    諸前揭說明，自屬於法有違。抗告意旨執以指摘，為有理由
    ，應由本院將原裁定撤銷，改諭知裁定如主文第2項所示。
五、據上論結，應依刑事訴訟法第413條，刑法第53條，修正前
    刑法第51條第5款，裁定如主文。
中    華    民    國    97    年    10    月    7     日
                  審判長法  官  何方興
                        法  官  林德盛
                        法  官  王紋瑩
以上正本證明與原本無異。
如不服本裁定應於裁定送達後5日內向本院提出抗告狀。
                        書記官  楊明靜
中    華    民    國    97    年    10    月    7     日


司法院資訊處製作；財團法人民間司法改革基金會備份。
